臺灣臺北地方法院民事判決　九十一年度訴字第二○三八號
　　原　　　告　安磊科技工程股份有限公司
　　法定代理人　乙○○
　　訴訟代理人　丙○○
　　法定代理人　甲○○
右當事人間給付工程款等事件，本院判決如左：
    主      文
被告應給付原告新台幣貳佰肆拾萬元及如附表一所示之利息，並應自民國九十一年八
月起至九十二年七月止，按月於每月一日給付原告如附表二所示之金額。
原告其餘之訴駁回。
訴訟費用由被告負擔。
    事      實
一、原告方面：
（一）、聲明：被告應給付原告新台幣（下同）伍佰捌拾伍萬元，及自民國九十年十
        二月一日起至清償日止，按年息百分之五計算之利息。
（二）、陳述：被告前曾委請原告於坐落台北市○○段○○段五三五地號之土地上興
        建頂好立體停車塔，嗣並於八十七年八月二十六日就系爭工程款給付事件成
        立和解協議（契約），約定由被告分三十四期清償積欠之工程款，詎被告自
        九十年十二月一日起即未依上開和解協議清償，其用供清償之支票經提示付
        款亦未能兌現，計尚積欠五百八十五萬元屢經原告催還，迄未清償，被告現
        已無清償其餘欠款之能力，是原告有預為請求之必要，爰依和解協議訴請被
        告清償所餘欠款及法定遲延利息。
（三）、證據：提出和解協議書一件、退票理由單二件、支票二十紙為證。
二、被告方面：被告未於言詞辯論期日到場，唯據其前提出異議狀所為之陳述如下：
（一）、被告與原告因興建立體停車塔工程款給付事件確曾訂立和解協議書，其中履
        約保證金部分已全數清償，而工程款部分，被告自八十九年九月一日至九十
        年十一月一日已還十五個月期款，嗣因被告所經營之系爭停車塔於八十九年
        十一月十一日發生火災歇業，被告已無力負擔工程款。但因上開和解協議中
        有關工程款部分，業將利息計入（約年息百分之五），兩造並同意分三十四
        期攤還，今原告請求就全數餘欠金額均自九十年十二月一日至清償日止另按
        年息百分之五計息，將造成複利，影響其餘債權人債權受償權益，是原告於
        九十二年六月一日之前不得向被告請求遲延利息，或原告應債權金額按十九
        期年息百分之五，還原成目前之現金價值，方可加計年息百分之五遲延利息
        。
（二）、證據：提出和解協議書一件為證。
    理      由
一、本件被告未於言詞辯論期日到場，核無民事訴訟法第三百八十六條各款所列情形
    ，爰依原告之聲請，由其一造辯論而為判決。
二、本件原告起訴主張：被告前曾委請原告於坐落台北市○○段○○段五三五地號之
    土地上興建頂好立體停車塔，嗣並於八十七年八月二十六日就系爭工程款給付事
    件成立和解協議，約定由被告分三十四期清償積欠之工程款，詎被告自九十年十
    二月一日起即未依約清償，共積欠五百八十五萬元未還，而被告現已無清償欠款
    之能力，是原告有預為請求之必要，爰依和解協議訴請被告清償餘欠及法定遲延
    利息等情。被告則以：兩造確曾因興建立體停車塔工程款給付事件訂立和解協議
    書，其中履約保證金部分已全數清償，至工程款部分，被告已按期清償十五個月
    期款，嗣因被告所經營之系爭停車塔發生火災歇業，被告已無力清償工程欠款。
    惟因上開和解協議中有關工程款部分，業將利息計入，兩造並同意分三十四期攤
    還，是原告於九十二年六月一日之前依約不得向被告請求遲延利息，或原告應債
    權金額按十九期年息百分之五，還原成目前之現金價值，方可加計年息百分之五
    遲延利息等語，資為抗辯。
三、按「請求將來給付之訴，以有預為請求之必要者為限，得提起之。」民事訴訟法
    第二百四十六條定有明文。本件兩造於八十七年八月二十六日因興建立體停車塔
    工程款給付事件簽立和解協議書，原告同意被告就所積欠之工程款九百五十四萬
    六千七百五十三元部分，加計其利息八十萬三千二百四十七元（合計一千零三十
    五萬元），由被告自八十九年九月一日起分三十四個月清償，平均按月攤還三十
    萬元，最後半個月則攤還十五萬元，被告已按期清償十五期（十五個月），嗣因
    被告所經營之系爭停車塔發生火災歇業，被告現已無力清償餘欠各節，有和解協
    議書一件在卷足憑，且為兩造所不爭執，自堪信為真實。據此，被告既未能約清
    償工程欠款及利息，且現已無清償債務之能力，則原告就尚未屆清償期之工程欠
    款及利息，即有預為請求之必要，從而，原告依和解協議起訴請求被告清償已屆
    清償期之工程款及其利息二百四十萬元，及未屆清償期如附表二所示之金額，揆
    諸首揭規定，自屬有據，應予准許。
四、至原告另主張：被告就前揭總金額五百八十五萬元部分應自九十年十二月一日起
    至清償日止，按年息百分之五計算支付遲延利息一節，則為被告所否認，並以前
    揭詞情置辯。惟按「工程款九百五十四萬六千七百五十三元正及其利息八十萬三
    千二百四十七元正，合計一千零三十五萬元正部分，則由甲方（即被告）自八十
    九年九月一日起分三十四個月清償乙方（即原告），平均按月攤還三十萬元正，
    但最後半個月則攤還十五萬元，並由甲方於立約同時簽發經甲○○先生書之同額
    支票三十五紙交付乙方收執：：」為兩造於和解協議書第一條第二項所明定，而
    綜觀該協議書約定內容，兩造就被告未依約按期清償欠款之情形，並無拋棄期限
    利益之特約，至九十一年八月以後之期款，因清償期未屆至，無遲延之可言，是
    被告辯稱本件系爭款項原約定分期清償，現有部分欠款尚未屆清償期，伊無須均
    至九十年十二月一日起至清償日止，按年息百分之五計算支付遲延利息等語，即
    屬可採。原告就此部分金額，請求被告給付遲延利息，自屬乏據。次查，兩造約
    明系爭工程款（含利息），由被告自八十九年九月一日起分三十四期，按月給付
    原告三十萬元（最後一期則給付十五萬元），並由被告自八十九年九月起至九十
    二年六月止，簽發每月一日為發票日，面額為三十萬元之支票，及九十二年七月
    一日為發票日，面額十五萬元之支票各一紙，用供清償等情，既有原告所提之和
    解協議書及支票二十紙附卷可稽，是系爭工程款（含利息）分三十四個月清償，
    每月一日為該月期款三十萬元之清償期一節，即足認定，從而，本件原告所得請
    求之利息，自應自各該月期款清償期翌日分別起算如附表一所示，原告於此範圍
    內之利息請求，即無不合，應予准許，逾此部分則屬無據，應予駁回。
五、本件事證已臻明確，兩造其餘攻擊、防禦方法及所為之立證，經核與判決之結果
    不生影響，無庸逐一論述，併予敘明。
六、結論：本件原告之訴一部為有理由，一部為無理由，爰依民事訴訟法第三百八十
    五條第一項前段、第七十九條但書，判決如主文。
中　　　華　　　民　　　國　　九十一　　年　　　七　　　月　　　九　　　日
                                      民事第六庭法　　  官  周玫芳
右為正本係照原本作成
如對本判決上訴，須於判決送達後廿日內向本院提出上訴狀
中　　　華　　　民　　　國　　九十一　　年　　　七　　　月　　　九　　　日
　　　　　　　　　　　　　　　　　　　　　　　　法院書記官　王朝枝
 附表一         （單位：新台幣/元）
┌───┬──────┬────────────┬────────────┐
│      │            │                        │                        │
│編號  │   本金     │   計息期間             │   利         息        │
├───┼──────┼────────────┼────────────┤
│一    │  三十萬元  │ 自90.12.02起至清償日止 │ 按年息百分之五計算     │
├───┼──────┼────────────┼────────────┤
│二    │  三十萬元  │ 自91.01.02起至清償日止 │ 按年息百分之五計算     │
├───┼──────┼────────────┼────────────┤
│三    │  三十萬元  │ 自91.02.02起至清償日止 │ 按年息百分之五計算     │
├───┼──────┼────────────┼────────────┤
│四    │  三十萬元  │ 自91.03.02起至清償日止 │ 按年息百分之五計算     │
├───┼──────┼────────────┼────────────┤
│五    │  三十萬元  │ 自91.04.02起至清償日止 │ 按年息百分之五計算     │
├───┼──────┼────────────┼────────────┤
│六    │  三十萬元  │ 自91.05.02起至清償日止 │ 按年息百分之五計算     │
├───┼──────┼────────────┼────────────┤
│七    │  三十萬元  │ 自91.06.02起至清償日止 │ 按年息百分之五計算     │
├───┼──────┼────────────┼────────────┤
│八    │  三十萬元  │ 自91.07.02起至清償日止 │ 按年息百分之五計算     │
│      │            │                        │                        │
└───┴──────┴────────────┴────────────┘
   附表二          （單位：新台幣/元）
┌───┬──────┬────────────┐
│      │            │                        │
│編號  │  金  額    │    清   償   日        │
├───┼──────┼────────────┤
│一    │  三十萬元  │ 九十一年八月一日       │
├───┼──────┼────────────┤
│二    │  三十萬元  │ 九十一年九月一日       │
├───┼──────┼────────────┤
│三    │  三十萬元  │ 九十一年十月一日       │
├───┼──────┼────────────┤
│四    │  三十萬元  │ 九十一年十一月一日     │
├───┼──────┼────────────┤
│五    │  三十萬元  │ 九十一年十二月一日     │
├───┼──────┼────────────┤
│六    │  三十萬元  │ 九十二年一月一日       │
├───┼──────┼────────────┤
│七    │  三十萬元  │ 九十二年二月一日       │
├───┼──────┼────────────┤
│八    │  三十萬元  │ 九十二年三月一日       │
├───┼──────┼────────────┤
│九    │  三十萬元  │ 九十二年四月一日       │
├───┼──────┬────────────┤
│十    │  三十萬元  │ 九十二年五月一日       │
├───┼──────┼────────────┤
│十一  │  三十萬元  │ 九十二年六月一日       │
├───┼──────┼────────────┤
│十二  │  十五萬元  │ 九十二年七月一日       │
└───┴──────┴────────────┘
